【裁判字號】    99,交聲,318
【裁判日期】    990325
【裁判案由】    聲明異議
【裁判全文】
臺灣彰化地方法院交通事件裁定         99年度交聲字第318號
原處分機關
即移送機關  交通部公路總局臺中區監理所彰化監理站
異議人即
受處分人    甲○○
上列受處分人因違反道路交通管理處罰條例案件，對於交通部公
路總局臺中區監理所彰化監理站民國99年3 月11日所為之處分（
原處分字號：彰監四字第裁64-I00000000號）聲明異議，本院裁
定如下：
    主  文
原處分關於吊扣甲○○汽車駕駛執照壹拾貳月部分撤銷。
前項撤銷部分，甲○○不罰。
    理  由
一、原處分機關處分意旨略以：聲明異議人即受處分人甲○○（
    下稱受處分人）騎乘車牌號碼PQ7-452 號重型機車，於民國
    99年3 月5 日上午10時44分許，在彰化縣北斗鎮○○路472
    號前，因有「酒後駕車經酒測呼氣值0.43MG/L」之違規，經
    彰化縣警察局北斗分局員警以I00000000 號違反道路交通管
    理事件通知單舉發，因受處分人領有汽車駕駛執照而未領有
    重型機車駕駛執照，爰依道路交通管理處罰條例第35條第1
    項第1 款及第24條第1 項第2 款裁處罰鍰新臺幣（下同）30
    ,000元，並吊扣其汽車駕駛執照12個月，並施以道安講習等
    語。
二、異議意旨則以：受處分人持有之駕駛執照係普通大貨車駕駛
    執照，因工作需要，爰請求撤銷原處分關於吊扣汽車駕駛照
    1 年，並改為機車駕駛執照禁考1 年之處分等語。
三、按汽車駕駛人，駕駛汽車經測試檢定酒精濃度超過規定標準
    者，處15,000元以上60,000元以下罰鍰，並當場移置保管其
    車輛及吊扣其駕駛執照1 年，道路交通管理處罰條例第35條
    第1 項第1 款定有明文。次按修正前道路交通管理處罰條例
    第68條規定：「汽車駕駛人，因違反本條例及道路交通安全
    規則之規定，受吊扣或吊銷駕駛執照處分時，吊扣或吊銷其
    持有各級車類之駕駛執照。」。惟上開道路交通管理處罰條
    例第68條業於94年12月14日修正，並自95年3 月1 日施行，
    修正後道路交通管理處罰條例第68條規定：「汽車駕駛人，
    因違反本條例及道路交通安全規則之規定，受吊銷駕駛執照
    處分時，吊銷其持有各級車類之駕駛執照。」，其立法理由
    略以：「原條文將違法或違規駕駛人所持有各級車類之駕駛
    執照一併吊扣或吊銷，失之過酷，影響人民工作及生活甚鉅
    ，爰修正之」等語，故現行條文，係將道路交通管理處罰條
    例第68條原有條文中之「吊扣或」3 字刪除，有立法院交通
    委員會94年10月5 日台立交字第0942400153號函附道路交通
    管理處罰條例第68條審查報告（登在立法院公報第94卷第70
    期第135 至138 頁）可稽。參照現行條文上開立法理由及立
    法經過可知，依上開規定受吊銷駕照處分者，仍維持吊銷其
    持有各級車類之駕駛執照，至受吊扣駕照處分者，則僅吊扣
    其違法或違規當時所駕駛車輛之駕駛執照，不再吊扣其持有
    各級車類之駕駛執照。
四、經查：本件受處分人甲○○持有汽車駕駛執照，於99年3 月
    5 日上午10時44分許，騎乘車牌號碼PQ7-452 號重型機車，
    在彰化縣北斗鎮○○路472 號前，因有「酒後駕車經酒測呼
    氣值0.43MG/L」之違規，經彰化縣警察局北斗分局員警以I0
    0000000 號違反道路交通管理事件通知單舉發，經原處分機
    關依道路交通管理處罰條例第35條第1 項第1 款規定裁處受
    處分人吊扣汽車駕駛執照12個月（原處分機關另裁處罰鍰30
    ,000元，及施以道安講習部分，聲明異議意旨並未指摘）等
    情，業據受處分人所不爭執，並有舉發違反道路交通管理事
    件通知單及原處分裁決書附卷可參，則受處分人確有上開違
    規行為，堪已認定。惟查，受處分人之違規行為係發生於99
    年3 月5 日，自應依現行（修正後）之道路交通管理處罰條
    例第68條裁處，而現行（修正後）道路交通管理處罰條例第
    68條之規定，既將「吊扣」等字刪除，是依前開說明，駕駛
    人受吊扣駕駛執照處分時，應不再吊扣其持有各級車類之駕
    駛執照，故原處分機關於作成吊扣駕駛執照處分時，應就行
    為人所應吊扣之駕駛執照種類予以限定，始符合依法行政原
    則。又按駕駛人向公路監理機關申請登記，考驗及格後發給
    汽車駕駛執照，即為駕駛汽車之許可憑證；因取得高一級車
    類之駕駛資格者，應換發駕駛執照，並准其駕駛較低級車類
    之車輛；又已領有小型車駕駛執照者，得駕駛輕型機器腳踏
    車，道路交通安全規則第61條第1 項第4 款有明文規定，而
    查，受處分人於本件違規當時僅持有汽車駕駛執照，並未持
    有重型機車駕駛執照（重型機車駕駛執照業經註銷），有汽
    車、機車駕照基本資料查詢各1 紙在卷可按，而受處分人為
    本件違規時係駕駛重型機器腳踏車，此有彰警交字第I00000
    000 號舉發違反道路交通管理事件通知單附卷可憑，則受處
    分人僅持有汽車駕駛執照，然仍駕駛本件重型機器腳踏車而
    為警舉發，受處分人乃係無照駕駛重型機器腳踏車甚明。基
    上，揆諸前開說明，受處分人依法所受之處分既應為限制其
    駕駛重型機器腳踏車之權利，亦即吊扣其重型機器腳踏車之
    駕駛執照為是，然受處分人並未持有重型機車駕駛執照（業
    經註銷），已如前述，本件自無從逕為吊扣其重型機器腳踏
    車駕照之諭知，而應為受處分人不罰之諭知。是原處分機關
    就此吊扣駕駛執照部分之裁處，已難謂適法。又上開處置方
    式，雖可能產生無照駕駛或駕駛執照經吊銷、註銷之駕駛人
    ，反而較有照駕駛之駕駛人得受有毋需吊扣駕駛執照處罰利
    益之疑慮，然行政行為，採取之方法所造成之損害不得與欲
    達成目的之利益顯失均衡，為行政程序法第7 條第3 款所明
    定，本件受處分人目前並無重型機器腳踏車駕駛執照可供吊
    扣，原處分機關因此吊扣受處分人之汽車駕駛執照，雖可達
    成完全杜絕受處分人將來繼續酒醉駕車之目的，惟亦同時造
    成剝奪受處分人駕駛汽車之結果，對其生活影響甚大，此所
    造成之損害，與欲達成目的之利益（限制受處分人駕駛重型
    機器腳踏車，以預防酒醉駕駛重型機器腳踏車所造成之危害
    ）似已失均衡，復與前揭道路交通管理處罰條例第68條之修
    法意旨亦不相符合，益見其處分違法之處，自有未恰。
五、綜上所述，本件受處分人於上開時、地確有駕駛重型機器腳
    踏車酒精濃度超過規定標準之違規行為，足堪認定，原處分
    機關就此部分認定應依道路交通管理處罰條例第35條第1 項
    第1 款裁處吊扣汽車駕駛執照12個月部分，受處分人依法所
    受之處分既應為限制其駕駛重型機器腳踏車之權利，亦即吊
    扣其重型機器腳踏車駕駛執照為是，然受處分人重型機器腳
    踏車業經註銷，已如前述，本件自無從逕為吊扣其重型機器
    腳踏車駕駛執照之諭知，而應就此部分為受處分人不罰之諭
    知。原處分機關未審酌及此，逕為裁罰吊扣汽車駕駛執照，
    即難認為允當。綜上，本件受處分人就此部分所為之異議，
    為有理由，爰撤銷原處分關於吊扣汽車駕駛執照12個月部分
    之裁處，並為受處分人不罰之諭知（臺灣高等法院臺中分院
    98年度交抗字第872號、第1168號亦同此見解）。
六、末按汽車駕駛人駕駛執照業經吊銷、註銷仍駕駛小型車或機
    器腳踏車者，處6,000 元以上12,000元以下罰鍰；另按汽車
    駕駛人違反本條例規定，應受吊扣駕駛執照處分，於汽車駕
    駛人係無駕駛執照駕車者，在所規定最長吊扣期間內，不得
    考領駕駛執照，道路交通管理處罰條例第21條第1 項第4 款
    、第67條第6 項分別定有明文。本件受處分人既係無照駕駛
    重型機器腳踏車而違規，且依法應受吊扣駕駛執照處分，則
    是否應依上開規定處6,000 元以上12,000元以下罰鍰及不得
    考領重型機器腳踏車駕駛執照，應由原處分機關另為適法處
    理，附此敘明。
據上論斷，應依道路交通管理處罰條例第87條第2 項，道路交通
案件處理辦法第20條規定，裁定如主文。
中    華    民    國    99    年    3     月    25    日
                  交通法庭    法  官  游秀雯
以上正本證明與原本無異。
如不服本裁定，應於裁定送達後5日內向本院提出抗告狀(須附繕
本)。
中    華    民    國    99    年    3     月    25    日
                              書記官  謝志鑫

司法院資訊處製作；財團法人民間司法改革基金會備份。
